【裁判字號】    88,訴,2374
【裁判日期】    890706
【裁判案由】    偽造文書等
【裁判全文】
台灣台中地方法院刑事判決                       八十八年度訴字第二三七四號
    公  訴  人  台灣台中地方法院檢察署檢察官
    被      告  甲○○
右列被告因偽造文書案件，經檢察官提起公訴（八十八年度偵字第一五五０四號），
本院判決如左：
    主  文
甲○○共同行使偽造私文書，足以生損害於他人，處有期徒刑捌月。如附表所示之偽
造「張文彬」署押，沒收。
    事  實
一、甲○○綽號「彬仔」，竟與年籍不詳之「陳建紋」成年人共同基於意圖為自己不
    法所有之犯意聯絡，明知無販賣中古車輛之意，而於民國（下同）八十七年間某
    日，在某汽車買賣雜誌上刊登廣告，佯稱販賣一部中古自用小客車，並留下號碼
    不詳之行動電話及呼叫器號供聯絡之用，適為住居於屏東縣欲購買中古車之乙○
    ○獲悉，乙○○即依雜誌所載電話號碼聯絡甲○○表示購車，甲○○乃約乙○○
    於八十七年十月二十六日中午在台中市某泡沫紅茶店見面，屆時甲○○與「陳建
    紋」依約駕駛一部車牌號碼為Ｂ二─八０九三號自用小客車前來，雙方談妥價金
    為新台幣（下同）四十萬元，並言明乙○○須先繳交十萬元定金，尾款則於辦妥
    汽車過戶及測試性能後再付，致乙○○陷於錯誤而如數繳交前開定金予甲○○，
    甲○○並要求相如先在泡沫紅茶店內等候辦理過戶事宜，甲○○即與「陳建紋」
    借故逃逸，乙○○始知受騙。嗣經乙○○於翌日即八十八年十月二十七日再聯絡
    甲○○，甲○○以該車非其所有及乙○○定金不足等為由而約定雙方再見面。乙
    ○○為順利取回已付之定金遂虛與委蛇，雙方三人於八十八年十月二十七日傍晚
    五、六時許，在台中市某泡沫紅茶店見面，乙○○即表示不再購車要求甲○○返
    還前開已付定金，甲○○竟取出一紙顏志芳所有於八十七年九月下旬某日遺失並
    已掛失止付（甲○○侵占部分業經檢察官不起訴處分確定）之票號碼ＣＩ000
    0000號，發票日為八十七年十月二十七日，，付款人為台南區中小企業銀行
    大橋分行，帳號為二一六─四號，面額為十萬元支票，並當場在支票背面偽造「
    張文彬」之署押以為背書後，足以生損害於「張文彬」，再交付予乙○○而行使
    之，乙○○不疑有他而收受，並轉交予友人趙建基，嗣經趙建基提示不獲兌現，
    始知再度受騙。
二、案經乙○○訴由台灣台中地方法院檢察署檢察官偵查起訴。
    理  由
一、訊據被告甲○○故坦承有與「陳建紋」一同至台中市某泡沫紅茶店與告訴人乙○
    ○見面談買車之事等情不諱，惟矢口否認有何詐欺及偽造文書之犯行，辯稱略以
    ：在汽車雜誌上登廣告的是「陳建紋」，伊只是介紹「陳建紋」之車子賣給乙○
    ○，伊在八十七年十月二十六日約乙○○來談，當天沒有談妥，並沒有拿到錢，
    到十月二十七日伊被逮捕，之後之事伊就不清楚，「陳建紋」約三十幾歲人，其
    他的伊不知道，伊亦沒有交付顏志芳之支票給乙○○，不知支票何來，伊沒有在
    支票背書，Ｅ二--八０九三號自用小客車係伊另一朋友「李明憲」的，不是「陳
    建紋」的，當時要賣的是福特的車子，是「陳建紋」的云云。惟查前述十萬元支
    票係被告、「陳建紋」及告訴人三人於八十七年十月二十七日傍晚在台中市某泡
    沫紅茶店見面時，因告訴人堅持不再購車，而由「陳建紋」取出交予被告，再由
    被告背書「張文彬」後交予告訴人，業據被告於偵查中自白不諱（見台灣台中地
    方法院檢察署八十八年度偵字第八二七六號卷第十四頁背面第一行筆錄），被告
    雖隨即改稱支票係由「陳建紋」直接交予告訴人，惟當時係告訴人、被告及「陳
    建紋」三人在場應無疑義，是被告於本院審理時辯稱伊並未於八十七年十月二十
    七日與告訴人見面，伊不知支票之事，顯與事實不符。次查，被告於本院審理時
    辯稱伊在八十七年十月二十七日下午五、六點，因另案被通緝而為台中市警察第
    五分局水湳派出所緝獲，故伊當日未曾與告訴人見面，所以伊不可能有交支票予
    告訴人，惟被告係因恐嚇案判決確定未到案執行及另涉贓物等案件，為台灣桃園
    地方法院於八十七年九月十五日以桃檢茂執丁緝一三四九號通緝，而於八十七年
    十月二十七日晚上八時三十分許始為台中市警察局第五分局在台中市○○路與武
    漢街口緝獲，此有台中市警察局第五分局八十七年十月二十八日中分五刑字第一
    五七七號刑事案件報告書及通緝案件移送書、偵訊筆錄、本院八十八年度易字第
    一六二九號影本等各在卷足資佐證，是被告被逮捕時間係在八十七年十月二十七
    日晚上八時三十分而非其所辯稱之當日下午五、六時甚明，再參以前述被告於偵
    查中自承支票係由伊交予告訴人，則告訴人所指當日傍晚與被告及「陳建紋」三
    人在台中市某泡沫紅茶店與告訴人見面即屬實情。末查，係前開支票係顏志芳所
    有而於八十七年九月下旬遺失並已辦妥掛失止付，經被告背書「張文彬」後交付
    於告訴人，再由告訴交付趙建基，經趙建基提示不獲兌現等情，業據顏志芳及趙
    建基於偵查中到庭證述屬實，復有台南市票據交換所八十八年五月十九日南市票
    交字第一０八號函所附前開支票遺失票據申請書、通知書影本等各在卷足資佐證
    ，是前開支票係顏志芳所遺失已明。而被告雖辯稱伊未在前開支票背面背書「張
    文彬」後再將支票交予告訴人，然於偵查中經檢察官命被告當庭書寫多次之「張
    文彬」後，再連同前開支票「張文彬」之背書及被告於偵查中所為簽名等筆跡，
    送請內政部警政署刑事警察局鑑定結果，亦認支票背面「張文彬」之筆跡與影印
    偵查卷及被告當庭所寫之「張文彬」筆跡均相符，此有該局八十八年五月二十九
    日刑鑑字第四九七０二號鑑驗通知書可稽（見台灣台中地方法院檢察署八十八年
    度偵字第八二七六號卷第二十九頁），是前開支票背面「張文彬」顯係被告為取
    信於告訴人而冒「張文彬」之名所偽造之署押甚明，蓋當時被告均自稱「彬仔」
    ，告訴人並不知被告之真實姓名，而被告綽號為「彬仔」與其所偽造之「張文彬
    」背書，在客觀上亦足使人信以真，是被告顯係以此取信於被害人乙○○甚明。
    又前開自小客車係李明憲所有，此有交通部公路局台中區監理所八十九年五月二
    十六日八九中監一字第八九一六０四九號函所附之汽機車過戶登記書在卷可證，
    是被告顯係利用他人名義之自小客車為幌子，向他人詐取財物甚明。參以被告於
    偵查中自白支票係伊所交付告訴人、其被逮捕時間係在晚上八時三十分及前開筆
    跡之鑑定結果等情以觀，被告顯係以販售他人中古車為餌，先要求告訴人交付定
    金，再以來路不明之支票以背書假名之方式佯稱返還定金而取信於告訴人等方式
    向告訴人詐取財物至為灼然。
三、按被告甲○○以佯裝販賣中古車而向告訴人騙取定金之行為，核其所為，係犯刑
    法第三百三十九條第一項之詐欺取財罪。而偽造支票背書，在票據法上係表示對
    支票負擔保責任之意思，為法律規定之文書（最高法院六十四年第四次刑庭會議
    決議參照），是被告在前開支票背面偽造「張文彬」之署押，並持交予告訴人，
    核其所為係犯刑法第二百十六條、第二百十條之行使偽造私文書罪，而被告偽造
    文書之低度行為應為行使之高度行為所吸收，僅論以行使偽造私文罪。公訴人雖
    僅起訴刑法第二百十條之偽造私文書罪，惟行使偽造私文書部分與已起訴之偽造
    私文書之間，係裁判上一罪之關係，本院自得併予審究。被告與「陳建紋」之間
    ，有犯意聯絡及行為分擔，應論以共同正犯。又被告所犯前開二罪之間，有方法
    與結果之牽連關係，應依刑法第五十五條規定從一重之行使偽造私文罪處斷。爰
    審酌被告犯罪之動機、目的、手段、品行、犯罪所生之損害、犯罪後態度犯等一
    切情狀，量處如主文所示之刑，以示懲儆。又被告在支票背面偽造「張文彬」署
    押之文書，業經被告於背書後交付被害人乙○○，並由乙○○交付於趙建基提示
    ，已非屬被告所有，自毋庸宣告沒收，惟如附表所示之偽造署押，應依刑法第二
    百十九條規定宣告沒收。至公訴人認被告前述行為亦另涉刑法第三百三十九條第
    二項之詐欺得利罪。惟按刑法第三百三十九條第二項之詐欺得利罪，係以行為人
    意圖為自己或第三人不法之所有，施用詐術使人陷於錯誤，並獲得財產上之不法
    利益而言，而所謂財產上之不法利益，係以不法手段所取得之利益而言，如取得
    債權、免除債物等，若係詐得現實之財物，則不得謂之不法利益，應屬刑法第三
    百三十九條第一項之詐欺取財罪（參褚劍鴻先生著刑法分則釋論下冊第一二三七
    頁）。本件被告與「陳建紋」係共同以佯稱販售中古車而向告訴人詐取定金，其
    所詐得者乃係告訴人之定金，並非取得如債權或免除債物等不法之利益，是公訴
    人認被告前開犯行亦另涉刑法第三百三十九條第二項之詐欺得利罪，容有未洽，
    惟公訴人認此部分與前開判決有罪部分，係裁判上一罪之牽連關係，爰不另為無
    罪之諭知，附此敘明。
據上論斷，應依刑事訴訟法第二百九十九條第一項前段、刑法第二百十六條、第二百
十條、第三百三十九條第一項、第二十八條、第五十五條、第二百十九條、罰金罰鍰
提高標準條例第一條前段，判決如主文。
本案經檢察官陳順昌到庭執行職務。
中    華    民     國      八十九      年      七     月      六        日
                                      台灣台中地方法院刑事第六庭
                                          法   官   簡  賢  坤
右正本證明與原本無異。
如不服本判決，應於判決送達後十日內向本院提出上訴狀，上訴於臺灣高等法院臺中
分院( 須附繕本 )。
                                          書記官
中    華    民     國      八十九      年      七     月      六        日
附錄本案論罪及科刑法條
中華民國刑法第二百一十條
偽造、變造私文書，足以生損害於公眾或他人者，處五年以下有期徒刑。
中華民國刑法第二百一十六條
行使第二百十條至第二百十五條之文書者，依偽造、變造文書或登載不實
事項或使登載不實事項之規定處斷。
中華民國刑法第三百三十九條
意圖為自己或第三人不法之所有，以詐術使人將本人或第三人之物交付者
，處五年以下有期徒刑、拘役或科或併科一千元以下罰金。
附表
支票號碼ＣＩ0000000號，發票日為八十七年十月二十七日，發票人為顏志芳
，付款人為台南區中小企業銀行大橋分行，帳號為二一六─四號，面額為壹拾萬元支
票背面偽造之「張文彬」署押壹枚。


司法院資訊處製作；財團法人民間司法改革基金會備份。
